臺灣高等法院臺南分院刑事判決
109年度交上易字第490號
上  訴  人  臺灣嘉義地方檢察署檢察官
被      告  賴進財


選任辯護人  劉育辰律師
上列上訴人因被告過失傷害案件，不服臺灣嘉義地方法院108年
度交易字第80號中華民國109年7月27日第一審判決（起訴案號：
臺灣嘉義地方檢察署108年度偵字第205號），提起上訴，本院判
決如下：
    主  文
原判決撤銷。
賴進財犯過失傷害致人重傷罪，處有期徒刑陸月，如易科罰金，
以新臺幣壹仟元折算壹日。
    犯罪事實
一、賴進財於民國107年6月9日上午，騎乘車牌號碼000-000號普
    通重型機車，沿嘉義市○區○○路慢車道由北往南靠右側行駛
    ，於同日上午9時37分許，行至嘉義市○區○○路、○○街之交岔
    路口，欲左轉往○○街之方向，原應注意行經行車管制號誌交
    岔路口，左轉時應注意左側來車併行安全間隔並盡早靠左側
    行駛，且當時時值日間有自然光線、天候晴，該處路段為柏
    油路面，路面乾燥、無障礙物或缺陷，視距良好，客觀上並
    無不能注意之情事，竟疏未注意，貿然左轉彎，適許名儀騎
    乘車牌號碼000-000號普通重型機車，原沿同路段、同方向
    行駛在賴進財所騎乘機車左後方，亦疏未注意車前狀況且超
    速行駛，許名儀所騎乘之機車前車頭乃與賴進財所騎乘機車
    之左側車身碰撞而人車倒地，許名儀因此受有頭部外傷併顱
    內出血、肢體挫擦傷、外傷性癲癇及外傷性記憶缺損等傷害
    ，賴進財亦有受傷，均經送往戴德森醫療財團法人嘉義基督
    教醫院救治。許名儀經住院治療後，現仍有中樞神經系統機
    能遺存顯著障礙（每周仍有一至二次癲癇發作），且勞動能
    力較一般明顯低下者，終身僅能從事輕便工作，而難以恢復
    ，已達重大難治之重傷害程度。嗣經警據報到場處理，賴進
    財在未經有偵查犯罪職權之機關或公務員發覺前，當場向警
    員表示其為肇事人，自首接受裁判。
二、案經許名儀訴由臺灣嘉義地方檢察署檢察官偵查起訴。　
    理  由
壹、證據能力部分：
一、按被告以外之人於審判外之陳述，雖不符刑事訴訟法第159
    條之1 至第159 條之4 之規定，而經當事人於審判程序同意
    作為證據，法院審酌該言詞陳述或書面陳述作成時之情況，
    認為適當者，亦得為證據；當事人、代理人或辯護人於法院
    調查證據時，知有第159 條第1 項不得為證據之情形，而未
    於言詞辯論終結前聲明異議者，視為有前項之同意，刑事訴
    訟法第159 條之5 第1 項、第2 項定有明文。本判決所引用
    具傳聞證據性質之供述證據部分，因檢察官、被告及其辯護
    人於本院準備程序中對於本院所提示之證據均同意有證據能
    力（見本院卷第103至106頁），亦未於本案言詞辯論終結前
    具狀聲明異議，本院審酌該等被告以外之人審判外陳述作成
    時之情況，並無不能自由陳述之情形，亦無顯不可信之情狀
    ，且未見有何違法取證或其他瑕疵，而與待證事實具有關聯
    性，本院認為以之作為證據應屬適當，自均得作為證據。
二、另本件所引用卷內非供述證據性質之證據資料，則均無證據
    證明係公務員違背法定程序所取得，亦無顯有不可信之情況
    ，且均經本院於審理期日提示而為合法調查，依刑事訴訟法
    第158 條之4 規定之反面解釋，亦應有證據能力。
貳、實體部分：
一、認定犯罪事實所憑之證據及理由：   
（一）被告於前揭時地騎乘普通重型機車與告訴人發生交通事故
      ，致告訴人受有前揭傷勢之事實，業據被告迭於道路交通
      事故談話、偵訊、原審及本院審理中供述明確（見他卷第
      41頁；偵卷第18頁；原審卷一第82至83、136至137、272
      頁；原審卷三第33、123、132頁；本院卷第102、152頁）
      ，並有證人即告訴人許名儀之指訴可佐（見他卷第7、43
      頁；偵卷第18頁），且有戴德森醫療財團法人嘉義基督教
      醫院診斷證明書（見他卷第13、15、17頁；原審卷一第22
      9頁）、道路交通事故現場圖、道路交通事故調查報告表
      （一）（二）、現場與車輛外觀照片（見他卷第35、37、
      39、52至60頁）、嘉義市政府警察局108年5月7日嘉市警
      交字第1081903413號函檢附職務報告、現場照片（見原審
      卷一第99至103頁）、監視器畫面截圖（見原審卷一第281
      至283頁）等在卷可佐，上開事實，應可認定。
（二）按道路交通安全規則第99條第2 項規定「機車行駛至交岔
      路口，其轉彎，應依標誌或標線之規定行駛；無標誌或標
      線者，應依第102 條及下列規定行駛」，而依同規則第10
      2 條第1 項第7 款規定，汽車行駛至交岔路口，轉彎車應
      讓直行車先行。再參酌同規則第91條、第99條第1 項第3 
      款、第102 條第1 項第4 款、第5 款等規定，可知從事交
      通活動而駕駛車輛時，在遇有需轉彎必要之情形下，都將
      因為車輛採取轉彎動作，車輛會逐步偏斜進而完成轉彎，
      在上開過程中，可能因此影響於左側或右側行駛間之車輛
      通行，故而要求車輛轉彎之前，均應於轉彎前一定距離處
      開始顯示燈號或手勢，並且隨著越靠近轉彎處所，循序依
      自身轉彎方向而盡可能靠左或靠右，使動態之交通活動中
      之後方或左、右側其他交通參與者可及早預見此情，避免
      行至欲轉彎處貿然採取轉彎之動作，造成後方或左、右側
      其他交通參與者反應不及，俾利自身車輛於轉彎過程中，
      跟左側或右側車輛得以隨時保持足供反應之間距，及因轉
      彎過程中常需降低車速，而使後車保有餘裕與前方欲轉彎
      車輛保持安全距離，以兼顧交通順暢及道路安全。
（三）經查：
   1、證人即告訴人許名儀於檢察事務官詢問時稱：107年6月9
      日上午9時37分許，在嘉義市○○路、○○街口，伊騎乘000-0
      00號重型機車，許進財騎乘000-000號機車，跟伊同向，
      賴進財騎在伊右邊、突然左轉，伊閃避不及就撞上等語（
      見他卷第7頁）。另被告於交通事故談話中自承：事故發
      生前，伊騎乘000-000號機車沿○○路慢車道由北往南行駛
      至肇事地點左轉時，當時伊欲往○○街，伊便打左轉方向燈
      左轉，伊車輛剛左轉時，對方騎乘000-000號機車沿○○路
      慢車道同向從伊左後方行駛出來，伊機車左側車身跟對方
      機車發生碰撞而倒地等語（見他卷第41頁）；又於原審10
      8年4月26日準備程序時自承：伊跟許名儀是同向車，伊是
      前車、許名儀是後車，伊左轉彎前打方向燈，許名儀當時
      騎車在車道中央，伊當時是在車道靠西側，但沒有靠近路
      邊等語（見本院卷一第82、83頁）；再於原審108年7月26
      日準備程序中供稱：伊在○○路上，過○○街要左轉，當時許
      名儀在伊左後方，伊有打方向燈等語（見原審卷一第136
      至137頁）。參以卷附監視器畫面截圖（見原審卷一第281
      至283頁）、道路交通事故現場圖（見他卷第35頁）、現
      場照片（見他卷第58、60頁），可知被告原先騎乘機車沿
      路面寬度為10.3公尺之○○路由北往南行駛，且沿○○路靠近
      西側之位置行駛，其後是在已行至○○路與○○街交岔路口範
      圍，始由○○路靠近西側之處所進行左轉彎之動作，而於其
      所騎乘機車進行左轉彎，車身幾與該處路口東西向所劃設
      之行人穿越道（即斑馬線）標線垂直，而後其行至該處路
      口南端東西向行人穿越道由東側數來第3條白色枕木紋時
      ，告訴人所騎乘之機車適沿○○路中央由北往南行駛通過上
      開路口，隨後告訴人所騎乘機車車頭與被告所騎乘機車之
      左側車身發生碰撞，告訴人所騎乘之機車與被告所騎乘之
      機車先後行倒地。則被告行駛在○○路途中欲進行左轉彎，
      縱使依其所述有啟用方向燈，然其並未循序依自身轉彎方
      向而及早靠左行駛，反而是持續沿○○路靠西側之路面行駛
      至○○路、○○街交岔路口範圍內，始逕行左轉，形成幾乎與
      ○○路方向呈垂直之狀態，而自○○路西側往東側穿越，於其
      穿越至該處路口南端東西向行人穿越道由東側數來第3條
      白色枕木紋時，遭隨後騎乘機車沿○○路由北往南方向行駛
      而至之告訴人撞上。縱然上開路段並未有其他交通標線之
      繪製，因此可知該處並未有內、外側車道、左轉或右轉車
      道之規劃，然該處路面寬度共10.3公尺，縱使是自用小客
      車，已非不得併排，對於車體相對較小的機車而言，多輛
      機車併行更是常見，且○○路是嘉義市區內交通往來甚為活
      絡之路段，若駕車行駛在上開路段欲進行轉彎，而未顯示
      燈號或手勢，並且盡早依自身轉彎方向靠左或靠右，乃貿
      然進行轉彎，可能使後方與左、右側其他交通參與者無餘
      裕採取相應措施。故而，依前所述，在本案路段行駛之車
      輛，如於上開路口欲進行轉彎，仍應顯示燈號或手勢，且
      盡早依自身轉彎方向靠左或靠右行駛，以免貿然轉彎致左
      側或右側來車及後車不及反應，且彼此間無適當間隔，因
      之釀成交通事故。又依當時天候晴、時值日間有自然光線
      ，該處為柏油路面，路面乾燥、無缺陷或障礙物，視距良
      好，客觀上並無不能注意之情形，被告卻疏未注意於其欲
      左轉彎前，先逐步靠左沿○○路東側行駛，而始終靠右沿○○
      路西側行駛至上開路口範圍內逕行左轉彎，其有違反前述
      轉彎車輛應依自身轉彎方向靠左行駛，與左側交通參與者
      未保有適當間隔，並使左側來車有餘裕採取相應措施之注
      意義務甚明。另本案經送交通部公路總局覆議，覆議結果
      認定「一、賴進財駕駛普通重型機車，行經行車管制號誌
      交岔路口，左轉時未注意左側來車併行之安全間隔，為肇
      事主因。二、許名儀駕駛普通重型機車，行經行車管制號
      誌交岔路口，超速行駛（自述50km/hr以上）且未注意車
      前狀況，為肇事次因。」，有交通部通路總局108年8月28
      日路覆字第1080088174號函在卷可參（見原審卷一第231
      頁），亦認被告左轉時未注意左側來車併行之安全間隔，
      與本院上開認定意見相同，堪認被告對於上開事故之發生
      ，確實有過失。
   2、至本件交通部公路總局嘉義區監理所鑑定意見雖認定「一
      、賴進財駕駛普通重型機車，行經行車管制號誌交岔路口
      ，左轉彎車未讓直行車先行，為肇事主因。二、許名儀駕
      駛普通重型機車，行經行車管制號誌交岔路口，超速行駛
      且未注意車前狀況，為肇事次因。」（見原審卷一第112
      至114頁），然道路交通安全規則第102條第1項第7款「轉
      彎車應讓直行車先行」之規定，係適用在不同行車方向或
      不同車道之行駛情形，蓋此時轉彎車已欲轉彎其車速勢必
      減速至得以安全過彎之程度，且因轉彎而將改變其車身在
      原先車道之位置，導致其佔住原直行車之前方車道，增加
      原直行車之行車風險，反觀不同行車方向及不同車道之直
      行車，並無轉彎之必要而無須減速至得以安全過彎之程度
      ，且其動態車身並未改變車道位置，面對突發狀況採取必
      要安全措施之能力相對於轉彎車較低，是於此客觀情狀下
      ，轉彎車自應讓直行車先行，以避免造成交通車禍事故；
      至於在同一車道且同向行駛之2車，其前、後車之行車秩
      序，仍應遵守道路交通安全規則第94條第1項「汽車（包
      括機車）在同一車道行駛時，除擬超越前車外，後車與前
      車之間應保持隨時可以煞停之距離」之規定，並無前揭「
      轉彎車應讓直行車」規定之適用，且交通部98年2月5日交
      路字第0980017407號、98年7月3日交路字第0980040138號
      、101年10月30日交路字第1010034980號等函釋亦均採相
      同之解釋，而本案之車道並無劃設劃分車道之標線，業如
      前述，縱使該道路路面甚寬，可供多車併行，惟被告所騎
      乘之機車與告訴人所騎乘之機車原既是呈現右前、左後之
      相對位置而同向行駛，仍屬前述同車道相同行向之前、後
      車關係，自亦難認有道路交通安全規則第102條第1項第7
      款之適用。況且，本案經送請交通部公路總局覆議，經該
      機關改而認定被告之肇事原因為「行經行車管制號誌交岔
      路口，左轉時未注意左側來車併行之安全間隔」，業如前
      述，益徵原鑑定意見就被告肇事原因之認定尚非可採。
（四）告訴人因本件車禍經送戴德森醫療財團法人嘉義基督教醫
      院就醫，因傷勢嚴重，緊急施以開顱手術救治，術後經醫
      師出具診斷證明書，載明有「左側顱骨缺損」、「頭部外
      傷併顱內出血術後」、「癲癇」等症狀，且告訴人因本件
      車禍事故，受有頭部外傷併顱內出血、肢體挫擦傷、外傷
      性癲癇及外傷性記憶缺損等傷害，至今其中樞神經系統機
      能存有顯著障礙，每周有1 至2 次癲癇發作，且勞動能力
      較一般明顯低下，終身僅能從事輕便工作等情，有告訴人
      之嘉義基督教醫院診斷證明書4份在卷可證（見原審卷一
      第145、147、303、304頁）。又依卷附告訴人於107年6月
      9日至同年月28日住院期間之護理紀錄（見原審卷二戴德
      森醫療財團法人嘉義基督教醫院108年11月8日函所檢附病
      歷資料）可知，告訴人在該住院期間已有多次抽搐之癥狀
      ，暨參酌告訴人之前後病程，車禍前並無癲癇或腦傷之情
      形，係因本件交通事故受傷之後，始發生癲癇症狀。而癲
      癇為頭部外傷、腦部創傷後常見之併發症，實務上亦不乏
      腦部創傷後發生癲癇之例，依照卷內病歷紀錄，告訴人發
      生本件車禍急診入院後，因頭部外傷顱內出血，當日即緊
      急進行開顱手術，手術可能發生之併發症亦包含「術後癲
      癇」，有頭部外傷手術說明書（參原審卷二第49頁）在卷
      可佐，且告訴人所受「癲癇」症狀業經嘉義基督教醫院認
      定：「本案病人之前開癲癇症狀有可能係因經診斷之傷勢
      （頭部外傷併顱內出血、肢體挫擦傷）所致。」、「『術
      後癲癇』固為頭部外傷手術可能之併發症之一，然本案病
      人之癲癇症狀，不排除係因交通事故受傷所致。」、「交
      通事故傷勢或頭部外傷手術之後遺症，皆有可能造成病人
      許名儀之癲癇症狀。」、「病人於交通事故所受腦傷而遺
      留癲癇後遺症與接受頭部外傷手術風險所產生之癲癇後遺
      症，於臨床診斷上難以區別，因兩者所呈現之症狀雷同，
      難以判定差異。又，承本院先前函覆內容，因交通事故腦
      傷或接受頭部外傷手術之病人均可能遺留癲癇症狀後遺症
      ，此係基於醫學實務經驗判斷而來。惟此個案病人於接受
      頭部外傷手術前，病人已先因交通事故致其腦部受有損傷
      ，且此個案病人當時腦傷狀況非屬輕微」等語，此亦有戴
      德森醫療財團法人嘉義基督教醫院109年4月16日、同年4
      月27日、同年5月29日函在卷足憑（見原審卷三第67至68
      、73、95至96頁）。足見交通事故傷勢或頭部外傷手術之
      後遺症，皆有可能造成告訴人之癲癇症狀，因兩者所呈現
      之症狀雷同，難以判定差異。然縱認告訴人之癲癇症狀，
      非屬本案交通事故所致傷勢，而是因車禍受傷就醫急救過
      程中，因顱內出血進行開顱手術之手術併發症，但因急救
      當時開顱手術是必要、救命之醫療行為，而縱使開顱手術
      後可能併發「術後癲癇」之症狀，惟如果未發生本件車禍
      導致腦部受傷，告訴人實無接受開顱手術之必要、救命之
      醫療行為，亦不會發生後續癲癇症狀，既告訴人之癲癇症
      狀並無與傷害無關之其他疾病或其他偶然獨立原因（例如
      醫療過失行為）之介入，自屬因被告之過失行為致腦部損
      傷後，因該傷所致之症狀，是告訴人癲癇症狀之發生與本
      案交通事故中被告過失行為間，具有常態關聯性，並無重
      大因果偏離，或有何因果關係中斷之情事，應係本案交通
      事故受傷所致，而有相當因果關係存在。
（五）又按其他於身體或健康有重大不治或難治之傷害，為重傷
      ，刑法第10條第4項第6款定有明文。所謂「其他於身體或
      健康有重大不治或難治之傷害」，係指除去同項第1款至
      第5款之傷害，而於身體或健康傷害重大，且不能治療或
      難於治療者而言。又受害者所受之傷勢，縱令現經鑑定已
      有部分改善或日後有可能改善，然需經過長時間始獲部分
      改善，或需經歷更漫長之時間等待始有可能獲得改善，自
      應認仍屬於身體及健康有難治之傷害。查告訴人上開傷勢
      病人目前恢復狀況為頭部外傷術後時有癲癇症狀，對健康
      造成之影響為動作較為遲緩，癲癇需藥物治療，為重大且
      難治之症。以現行醫療技術而言，所遺症狀無法治療等情
      ，有戴德森醫療財團法人嘉義基督教醫院108年10月7日函
      、臺灣嘉義地方法院108年10月9日辦理刑事案件電話記錄
      查詢表更正前函在卷可證（見原審卷一第307至309頁）；
      另所謂「伴有期間長短未明之意識喪失之後遺症」，具體
      是指病人因創傷性腦傷後，有意識喪失之情況，意識喪失
      期間長短不一「摩托車乘客在交通意外事故中與兩輪或三
      輪機動車碰撞受傷之後遺症」，係用以註明病人受有此病
      症之可能原因；「中樞神經系統機能遺存顯著障礙」，具
      體是指病人現有之症狀，如：癲癇、頭病、失眠及動作遲
      緩等情形。癲癇、頭痛、失眠及動作遲緩等情形及現存癲
      癇症狀，均屬重大且難治之症。告訴人仍持續就其癲癇症
      狀回診就醫，目前由多種強效之藥物控制中，該症狀雖有
      趨緩之情形，然其症狀依目前醫學技術尚無痊癒之可能等
      情，此有戴德森醫療財團法人嘉義基督教醫院109年4月16
      日函在卷可參（見原審卷三第67至68頁）；又癲癇症狀，
      於醫學上非屬可治癒之疾病，僅得以藥物控制，減緩其症
      狀及降低發生頻率。告訴人許名儀於原審審理時證稱其有
      癲癇、頭痛、失眠、動作遲緩等症狀等語。上述症狀中，
      只有癲癇屬癲癇之症狀，其餘症狀屬創傷性腦損傷之後遺
      症。又病人上開癲癇症狀，係於108年11月11日腦電波檢
      查得知其左側顳葉區不正常放電為據，另病人之頭痛、失
      眠、動作遲緩等症狀，則由病人歷次規則門診中依病患及
      家屬主訴告知而來。告訴人於109年間於之就診狀況為：1
      09年1月6日因齒齦炎至本院牙科就診外，另因主訴有癲癇
      、頭痛、失眠、動作遲緩等疾病，於109年1月起至本函文
      回覆日止，每月均至本院神經外科回診。臨床上病人有二
      年以上無癲癇發作、腦電圖正常且無臨床症狀，或可考慮
      逐漸停止抗癲癇藥物治療，惟此狀況於臨床上並不普遍，
      且並非每一位癲癇病人都適合停止抗癲癇藥物，須視病人
      個別狀況評估。臨床上更常見者為病人一旦有癲癇症狀且
      持續發作情形，醫師會投以藥物治療，避免症狀更嚴重等
      情，有戴德森醫療財團法人嘉義基督教醫院109年5月29日
      函在卷可證（見原審卷三第95至96頁）。再經本院向同院
      函查結果，亦獲回覆「癲癇屬難治之症。病人所患癲癇之
      症，於其生活或健康上之影響為：禁止病人騎乘汽機車，
      因騎乘中若癲癇發作有可能造成跌倒、發生意外事件或造
      成公共危險等危害。又病人亦因交通事故致其腦損傷造成
      其心理及身體健康之影響，如頭痛、失眠、恐懼、動作遲
      緩」等情，有嘉義基督教醫院109年10月20日函在卷足憑
      （見本院卷第121至122頁）。另告訴人曾經戴德森醫療財
      團法人嘉義基督教醫院審查其重大創傷且嚴重程度達創傷
      嚴重程度分數16分以上，而核發重大傷病證明（見他卷第
      21頁），並經勞動部勞工保險局核發職業傷病失能給付（
      見原審卷一第149頁）在卷可參，綜上足認告訴人許名儀
      所受傷害已達難治之重傷無誤。至告訴人雖已於109年5月
      4日起銷假上班（見原審卷三第93頁），然其於本件事故
      發生後長期（超過2年以上）未能返回其原先工作崗位，
      而據告訴代理人稱告訴人係因限於請假規定，不回任會遭
      解雇而不得不回任，且告訴人於事故發生前係擔任醫院手
      術房護佐，但癲癇症狀係偶發、不定時發作，是以告訴人
      之現況而言，勢必已無法再從事事故發生前之工作內容，
      甚至上下班騎乘機車亦有困難，對其日常生活已生重大影
      響，故不能以告訴人於109年5月4日起銷假上班，即推論
      其所受傷害並非重大。是被告之辯護人為被告辯護稱：告
      訴人所受傷勢並未達重傷害之程度，並無可採。被告前開
      駕駛過失之行為與告訴人身體所受重大不治之傷害結果間
      ，具有相當因果關係，亦堪認定。
（六）綜上，本案事證已臻明確，被告上開過失傷害致重傷犯行
      足堪認定，應予依法論科。
二、論罪部分：
（一）行為後法律有變更者，適用行為時之法律；但行為後之法
      律有利於行為人者，適用最有利於行為人之法律，刑法第
      2條第1項定有明文。查被告行為後，刑法第284條業經修
      正並由總統於108年5月29日以華總一義字第10800053451
      號令公布施行（同年月31日生效）。本次修正除刪除原第
      2項業務過失傷害（致重傷）罪外，另將原第1項之過失傷
      害與過失致重傷害之法定刑分別提高，就被告所為，經依
      修正前同條第1項前段之過失傷害罪與修正後同條之法定
      刑加以比較，以修正前規定較有利於被告，是本件應適用
      行為時即修正前刑法第284條第1項之規定作為論罪基礎。
（二）被告因有前述過失，造成告訴人受有前述傷害，而告訴人
      受傷害已達於重傷害之程度，業如前述。核被告所為，係
      犯修正前刑法第284條第1項後段過失傷害致人重傷罪。公
      訴意旨就被告駕車行為導致告訴人受有本案傷害雖未全部
      起訴，惟就起訴被告過失行為導致告訴人受有頭部外傷併
      顱內出血、肢體挫擦傷等傷害部分，與未起訴部分在法律
      評價上為單一事實之單純一罪關係，為起訴效力所及，本
      院自應併予審判。又公訴意旨認被告所為係犯修正前刑法
      第284 條第1 項前段之過失傷害罪嫌，容有未洽，然因起
      訴之基本社會事實同一，爰依刑事訴訟法第300 條規定變
      更起訴法條。又被告在原審審理中供稱：伊有受傷，警察
      到場處理時，伊有在場，之後伊才被送醫等語（見原審卷
      三第126頁），且被告在肇事後犯罪未被發覺前，即向前
      來處理之警員坦承為肇事駕駛，亦有嘉義市政府警察局道
      路交通事故肇事人自首情形紀錄表（見他卷第45頁）在卷
      可稽，事後並接受裁判，經核被告上揭所為，符合自首規
      定，爰依刑法第62條前段規定減輕其刑。
參、撤銷原判決之理由：
（一）原審以被告犯行事證明確，予以論罪科刑，固非無見。然
      按犯罪事實是否已起訴，應以檢察官起訴書犯罪事實欄記
      載為準，如果起訴書記載之犯罪事實，與法院審理結果認
      定之犯罪事實之間，具有同一性者，為避免被告再訴之負
      擔與訴訟經濟之考量，在法院已踐行法定程序，使被告知
      悉認定之犯罪事實與變更後之罪名、法條，而充分保障其
      防禦權，足以避免其受突襲性裁判時，法院自得以認定之
      犯罪事實依法變更起訴法條。而基於檢察一體，案件起訴
      之後，實行公訴之檢察官於審判程序，對於具有同一性之
      事實，本得當庭更正罪名以及起訴法條（最高法院107 年
      度台上字第4636號判決意旨參照）。起訴意旨雖認被告涉
      犯修正前刑法第284 條第1 項前段之過失傷害罪嫌，然經
      本院審理結果，認被告係犯修正前刑法第284條第1項後段
      之過失傷害致人重傷罪，原判決認被告係犯修正前刑法第
      284 條第1 項前段之過失傷害罪，容有違誤。是檢察官據
      此提起上訴，為有理由，自應由本院將原判決撤銷改判。
（二）爰審酌被告未遵守交通規則，因一時疏忽之駕車行為，致
      告訴人受有重傷，造成告訴人身心之痛苦，惟告訴人就本
      件車禍之發生亦有過失，又被告對本案過失駕駛犯行坦承
      不諱（僅就告訴人所受傷勢是否已達重傷害程度有所爭執
      ），然其尚未能與告訴人調解、和解或取得告訴人之諒解
      ，與本案犯罪情節，而被告先前未曾因犯罪遭判處罪刑及
      執行，有臺灣高等法院被告前案紀錄表在卷可參，素行良
      好，暨其大學畢業、自陳家庭生活狀況（見原審卷三第13
      3頁）等一切情狀，量處如主文所示之刑，並諭知易科罰
      金之折算標準。
據上論斷，應依刑事訴訟法第369 條第1 項前段、第364 條、第
300 條、第299 條第1 項前段，修正前刑法第284 條第1 項後段
、第62條前段，刑法施行法第1 條之1 第1 項、第2 項前段，判
決如主文。
本案經臺灣嘉義地方檢察署檢察官顏榮松提起公訴、同署檢察官
李志明提起上訴，臺灣高等檢察署臺南檢察分署檢察官蘇南桓到
庭執行職務。　　　
中　　華　　民　　國　　109 　年　　11　　月　　25　　日
                  刑事第四庭    審判長法  官  郭玫利
                                      法  官  蔡廷宜
                                      法  官  曾子珍
以上正本證明與原本無異。
不得上訴。
　　　　　　　　　　　　　　　　　　　書記官  李淑惠
中　　華　　民　　國　　109 　年　　11　　月　　25　　日
附錄本案論罪科刑法條：
修正前中華民國刑法第284條
因過失傷害人者，處6月以下有期徒刑、拘役或5百元以下罰金；
致重傷者，處1年以下有期徒刑、拘役或5百元以下罰金。
從事業務之人，因業務上之過失傷害人者，處1年以下有期徒刑
、拘役或1千元以下罰金；致重傷者，處3年以下有期徒刑、拘役
或2千元以下罰金。